【裁判字號】    95,交抗,516
【裁判日期】    950823
【裁判案由】    聲明異議
【裁判全文】
臺灣高等法院臺中分院刑事裁定            95年度交抗字第516號
抗   告   人
即原處分機關  交通部公路總局臺中區監理所豐原監理站
受 處 分  人  甲○○
上列抗告人因受處分人違反道路交通管理處罰條例案件，對於台
灣台中地方法院95年度交聲字第488號，中華民國95年6月30日第
一審裁定，提起抗告，本院裁定如下：
    主  文
抗告駁回。
    理  由
一、本件抗告人即原處分機關略以：本件受處分人甲○○於民國
    （下同）95年2月7日下午5時20分許 ，酒後騎駛車牌號碼Ｋ
    ＺＩ－951號重型機車，行經臺中縣豐原市○○路○段前，為
    警攔檢並測得其呼氣酒精濃度達每公升1.11毫克，經臺中縣
    警察局豐原分局以違反道路交通管理處罰條例第35條第1項
    第1款之規定，掣開違反道路交通管理事件通知單（單號：
    ＨＢ0000000號）舉發，交通部公路總局臺中區監理所豐原
    監理站遂於95年6月20日以豐監稽違字第裁63－ＨＢ0000000
    號裁決書，裁處其罰鍰新臺幣（下同）45,000元，吊扣駕駛
    執照12個月，於法並無不合等語。
二、受處分人則以：伊於事後遭受臺灣臺中地方法院檢察署檢察
    官緩起訴處分及上開罰鍰，受有兩種處罰，依法提出異議等
    語。
三、按94年2月5日公布、95年2月5日施行之行政罰法第26條規定
    ：「一行為同時觸犯刑事法律及違反行政法上義務規定者，
    依刑事法律處罰之。但其行為應處以其他種類行政罰或得沒
    入之物而未經法院宣告沒收者，亦得裁處之。前項行為如經
    不起訴處分或為無罪、免訴、不受理、不付審理之裁判確定
    者，得依違反行政法上義務規定裁處之。」，此即所謂一事
    不二罰原則。次按被告所犯為死刑、無期徒刑或最輕本刑3
    年以上有期徒刑以外之罪，檢察官參酌刑法第57條所列事項
    及公共利益之維護，認以緩起訴為適當者，得定1年以上3年
    以下之緩起訴期間為緩起訴處分，其期間自緩起訴處分確定
    之日起算；又被告於緩起訴期間內，有下列情形之一者，檢
    察官得依職權或依告訴人之聲請撤銷原處分，繼續偵查或起
    訴：一於期間內故意更犯有期徒刑以上刑之罪，經檢察官提
    起公訴者；二緩起訴前，因故意犯他罪，而在緩起訴期間內
    受有期徒刑以上刑之宣告者；三違背第253條之2第1項各款
    之應遵守或履行事項者，刑事訴訟法第253條之1第1項、第
    253條之3第1項分別定有明文。準此，被告經檢察官為「緩
    起訴」處分者，於「緩起訴」之猶豫期間內，其最後是否會
    被檢察官提起公訴？猶懸而未定，意即「緩起訴」處分於猶
    豫期間內尚未具有實質之確定力，檢察官於期間內，可對被
    告繼續觀察，此時若被告顯無反省警惕之情或根本欠缺反省
    警惕之能力，檢察官得依職權或依告訴人之聲請，將被告「
    緩起訴」處分撤銷。
四、經查，本件受處分人於95年2月7日下午5時20分許，酒後騎
    駛車牌號碼ＫＺＩ－951號重型機車，行經臺中縣豐原市○
    ○路○段前，為警攔檢並測得其呼氣酒精濃度達每公升1.11
    毫克，經警舉發「酒後駕車」之違規，並經臺灣臺中地方法
    院檢察署檢察官於95年4月21日以95年度偵字第4512號為緩
    起訴處分，其期間為1年，受處分人應於收受緩起訴處分命
    令通知書之日起1個月內，向財團法人臺灣省私立向上兒童
    福利基金會附屬臺中育嬰院支付60,000元等情，有臺中縣警
    察局舉發違反道路交通管理事件通知單影本（單號：ＨＢ00
    00000號）、上開緩起訴處分影本各1份附卷足憑。惟行政罰
    法第26條明訂一事不二罰原則，且應受行政罰之行為如經不
    起訴處分或為無罪、免訴、不受理、不付審理之裁判「確定
    」者，始得依違反行政法上義務規定裁處之，並未包括「緩
    起訴」處分在內，雖「緩起訴」處分之最終使被告免於刑事
    訴追之效果與「不起訴」處分之效果相同，行政罰法第26條
    第2項解釋上應包括緩起訴處分情形在內，但依據行政罰法
    第26條第2項規定之立法意旨，亦必須待緩起訴處分實質確
    定時，被告才最終地確定免於受刑事訴追，原處分機關始得
    為行政裁罰，亦即在緩起訴期間內即猶豫期間期滿前，該緩
    起訴處分仍有被撤銷之可能，此時原處分機關若依法為行政
    裁決，將使受處分人有同時遭受行政處罰及刑事訴追之危險
    ，而顯與行政罰法第26條規定之立法意旨相違背。本件原處
    分之裁決日期為95年6月20日，惟前開緩起訴處分於95年4月
    28日公告，以緩起訴期間1年計算，該緩起訴於96年4月27日
    才能實質確定。從而，在上開緩起訴處分尚未實質確定前，
    原處分機關即依道路交通管理處罰條例規定為本件裁決，顯
    與前揭行政罰法第26條第2項規定有違。依照上開說明，原
    處分機關之裁決，難認允當，原法院將原處分撤銷，並無不
    合，抗告意旨謂緩起訴應比照不起訴處分規定仍得予以裁罰
    ，然行政罰法第26條第2項規定並不包括緩起訴在內，已如
    上述之說明，是其抗告，為無理由，應予駁回。
據上論斷，應依刑事訴訟法第412條、道路交通案件處理辦法第
26條，裁定如主文。
中    華    民    國    95    年    8    月    23     日
            刑事第六庭  審判長法  官  李  文  雄
                              法  官  劉  連  星
                              法  官  黃  永  祥
上列正本證明與原本無異。
不得再抗告。
                              書記官  陳  如  慧
中    華    民    國    95    年    8    月    24     日
                                                      Ａ


司法院資訊處製作；財團法人民間司法改革基金會備份。
